【裁判字號】    94,上重更(一),32
【裁判日期】    950302
【裁判案由】    毒品危害防制條例等
【裁判全文】
臺灣高等法院刑事判決            94年度上重更(一)字第32號
上  訴  人
即  被  告  丙○○  原名劉賢.
指定辯護人  本院公設辯護人 甲○○
上列上訴人因毒品危害防制條例等案件，不服臺灣桃園地方法院
93年度重訴字第20號，中華民國93年12月8日第一審判決(起訴案
號：臺灣桃園地方法院檢察署93年度偵字第1427號），提起上訴
，經判決後由最高法院第一次發回更審，本院判決如下：
    主  文
原判決撤銷。
丙○○共同運輸第一級毒品，處有期徒刑拾貳年，褫奪公權拾年
。如附表一所示之毒品（含與毒品無法析離之包裝袋）均沒收銷
燬之，如附表二所示之物品及印文均沒收。
    事  實
一、丙○○與乙○○（原審另案審理中）基於共同自泰國運輸、
    私運管制進口之第一級毒品海洛因至我國境內，及行使偽造
    私文書之犯意聯絡，且謀將臺北縣鶯歌鎮○○路138巷3之11
    號7樓之空屋作為收件地址，並推由住在該址3樓之丙○○冒
    用「丁○○」之名義負責收貨，欲藉此躲避警方查緝，乙○○復允諾事成後將酌給丙○○約新臺幣（下同）15萬元之報
    酬。商議既定，丙○○為獲取此15萬元之報酬，即在民國（
    下同)93年1月14日前之某不詳時間，委請臺北縣鶯歌鎮某不
    知情之成年刻印店人員偽刻「丁○○」之印章1 顆以供屆時
    取件簽收之用。嗣由乙○○在泰國將夾藏有第一級毒品海洛
    因且屬其所有之泰國掛毯2條(其內另有包裝海洛因用之長條
    型油紙袋共10條及塑膠袋1個，空包裝總重1186.92公克，夾
    藏之海洛因合計淨重6412.54 公克，純度88.45%，純質淨重
    5671.89公克）置入其所有之1只紙箱，箱外再以其所有之包
    裝紙1張包裝完妥後，隨於93年1月12日將該只裝有上述海洛
    因之包裹，持交泰國之ＥＭＳ國際快遞公司，利用該公司不
    知情之成年遞送人員以國際快捷貨件寄送之方式，空運該只
    包裹（編號為EＺ000000000TH號，起訴書誤植為EＺ000000000
    TH號）而於同年月14日運抵址設我國桃園縣大園鄉「中正國
    際機場」之該國際快遞公司在臺合作機構即中華郵政股份有
    限公司（以下簡稱：中華郵政公司）臺北郵件處理中心，循
    此法私自運輸前開毒品海洛因進入我國國境。丙○○經預估
    快捷貨件寄達之日期後，遂自同年月14日上午起，在上址住
    處或附近注意郵差遞送包裹、郵件之狀況。迨同年月15日上
    午10時20分許，中華郵政公司鶯歌郵局不知情之成年郵務人
    員前來送交該只包裹，丙○○即在上址住處外持前揭偽刻之
    「丁○○」印章蓋於「鶯歌郵局包裹段掛號函件區段投遞簽
    收清單」之「收件人簽章欄」內，再交回負責投遞之郵務人
    員以行使之，表示「丁○○」確已收妥該只包裹無訛之意，
    足以生損害於中華郵政公司對於郵件投遞之正確性及名為「
    丁○○」之人。收件後，丙○○未及將包裹交付乙○○領取
    報酬，旋在現地遭經臺灣桃園地方法院檢察署檢察官指揮而
    已在旁埋伏之內政部警政署航空警察局刑警隊警員查獲，當
    場扣得前述毒品海洛因(含包裝）、夾藏毒品之泰國掛毯2條
    暨郵寄運輸毒品用之紙箱1只、包裝紙1張及偽刻之「丁○○
    」印章1顆。
二、案經內政部警政署航空警察局移送臺灣桃園地方法院檢察署
    檢察官偵查起訴。
    理  由
一、上揭犯罪事實，訊據上訴人即被告丙○○矢口否認犯罪，辯
    稱：伊有受乙○○的委託代收包裹，但伊不知道那是毒品，
    伊沒有參與他們的計畫，是說要寄東西，但是不知道是什麼
    東西云云。惟查：
(一)被告丙○○於原審93年9月3日準備程序中坦承：「我全部承
    認檢察官起訴的犯罪事實…收受包裹時，我知道裡面裝的是
    海洛因…當時乙○○說要給我15萬…雖然我知道是海洛因，
    因為他說他要給錢，所以我願意收包裹…丁○○的印章是我
    去刻的…因為乙○○時常去泰國，所以我知道包裹裡面是海
    洛因…我們約定收受包裹後，乙○○會到我家也就是鶯歌鎮
    ○○路138巷3之11號的樓下等，找我拿包裹」等語（見原審
    卷第135至137頁），復於原審審理時再次坦承：「（你在本
    院93年9月3日準備程序所言是否屬實？）實在。（檢察官起
    訴書所載的犯罪事實你是否承認？）我承認。我聽乙○○講
    過，他去泰國幹什麼，因為他經常跑泰國，而且這郵件是從
    泰國寄過來，所以我想這裡面應該是海洛因」等語不諱（見
    原審卷第184頁），且被告丙○○於乙○○販毒案審理時（
    桃園地方法院95重訴字1號），亦結證稱：「(乙○○是否是
    叫你去接貨的人？）是。（被查獲的毒品是用長條油紙袋共
    10條？）我不知道，只知毯子內有毒品」、「我是在台灣接
    貨，沒有出國」（見本院更一卷第130頁反面、131、132 頁
    ），「(你在93年1月15日被查獲前幾天，有無與乙○○聯絡
    ？）有，他一直問我東西到了沒有。」等語明確（本院更一
    卷第136頁)，顯見被告丙○○確然知悉受託收受者係毒品海
    洛因無訛，其前後供述是否知悉毒品反覆、所辯不知云云，
    洵為臨訟卸責之詞，委不足採。雖被告於偵查中及於原審初
    受法官訊問時均供稱：扣案之毒品海洛因係1 位不詳姓名之
    泰國人自泰國購買而寄至台灣，並委託伊收貨等語（見偵字
    第1427號偵查卷第6、55頁，原審卷第13頁），惟自93年9月
    3 日於原審法院審理後，又改稱扣案之海洛因係乙○○自泰
    國寄來台灣，而委託伊代為收貨等語（見原審卷第133至136
    頁、第184至185頁、本院上重訴卷第30頁），然核被告已自
    承於警詢及偵查中，因發高燒昏昏沉沉不清楚所言為何等語
    （見原審卷第17頁），參酌另案證人戊○○與己○○供承，
    戊○○：「剛好己○○在泰國曼谷，當時我在台灣，乙○○
    在泰國，我有叫乙○○過去找己○○，送錢給他，因為他當
    時去泰國身上沒錢回來」（本院更一卷第131頁），「(你的
    運輸毒品跟被告〈乙○○〉有何關係？）我被查獲那次就是
    乙○○委託我的」（本院更一卷第136頁)，己○○：「原本
    是戊○○先打電話給我，叫我要帶，我跟他說我沒錢，他說
    他有朋友會來找我，就有1人打電話給我，照片中的被告（
    即乙○○）就過來泰國曼谷找我，拿泰幣5000元給我，並且
    叫我帶毒品進來」等語（見本院更一卷第131頁反面)，足見
    乙○○運毒之模式均係親自前往泰國，再伺機託人運回台灣
    ，且查無另外有何不詳姓名之泰國人士存在之積極證據，扣
    案之海洛因認係乙○○自泰國寄來台灣，而委託被告代為收
    貨等情為可採。被告既與乙○○合謀以寄送快捷貨件之方式
    運輸毒品來臺，復議定由被告冒用「丁○○」之名收受貨件
    ，至乙○○負責在泰國交寄毒品並依已定之計劃將收件人載
    為被冒名人「丁○○」，是以就諸此項犯行，彼2 人間具有
    犯意聯絡及行為分擔之事實，應無疑義。
(二)再被告雖辯稱伊不知收受包裹內之毒品海洛因數量多達6000
    多公克云云。惟衡諸常理，該乙○○者既告知被告代為收受
    裝有毒品之包裹，則對於該包裹之外形、包裝及毒品數量應
    會同時告知，否則被告如何辨別所收取者是否即為該包裹；
    再被告自承乙○○承諾其私運成功後，要給其約15萬元之報
    酬，如被告僅代為收取些微數量之毒品海洛因，豈有如此高
    額之報酬；再上開毒品係由泰國私運進我國境內，且係利用
    泰國掛毯等物件包裹毒品，若非自泰國運送價昂毒品為避被
    查獲危險，又何須大費周章以掛毯等物件層層包裹毒品，是
    被告辯稱不知私運之毒品數量如此多云云，要屬避重就輕之
    詞，亦不足採信。
(三)此外，利用泰國ＥＭＳ國際快遞公司寄送，內藏有第一級毒
    品海洛之泰國掛毯2條之紙箱1只，由丙○○於93年1 月15日
    上午10時20分許，以偽刻之「丁○○」印章蓋於「鶯歌郵局
    包裹段掛號函件區段投遞簽收清單」之「收件人簽章欄」內
    而簽收等情，有內政部警政署航空警察局搜索扣押筆錄（偵
    1427號卷第8頁）、扣押物品目錄表(偵1427號卷第9頁)、航
    空警察局公務電話紀錄表影本（偵1427號卷第16頁）、加蓋
    中華郵政公司臺北郵件處理中心93年1月14日收件戳章之EMS
    RECEPTACLE MANIFEST（即包裹運送清單）影本(偵1427號卷
    第19頁）、黏貼在包裹外包裝紙上編號EＺ000000 000TH號且
    加蓋收寄日期為93年1月12日戳章之EMS INTERNAT IONAL CO
    URIER（即EMS國際快遞公司）寄件單影本（偵1427號卷第18
    頁)、93年1月15日鶯歌郵局包裹段掛號函件區段投遞簽收清
    單影本各1紙(偵1427號卷第22頁）、扣案物暨查獲情形照片
    共22幀（偵1427號卷第39至49頁）在卷足憑，且有如事實欄
    所載之物扣案可稽。又扣案之白色粉末經送請鑑驗結果，均
    含有第一級毒品海洛因成分（含包裝用之長條型油紙袋共10
    條及塑膠袋1個，空包裝總重1186.92公克，海洛因合計淨重
    6412.54公克，純度88.45%，純質淨重5671.89公克）等情，
    亦有法務部調查局93年2月27日調科壹字第080007318號鑑定
    通知書1紙（見偵1427號卷第79頁）附卷可考。
(四)而被告冒用「丁○○」名義之目的既意在收取私運之毒品，
    倘若得逞，於事後經警循跡追查結果，必將誤係「丁○○」
    所為並對之究責而有使之飽嚐刑案偵、審之擾且受周遭親友
    物議之虞，另亦會對於中華郵政公司之投遞作業進行追查，
    且使中華郵政公司誤以為該包裹已正確送交名為「丁○○」
    之人，足以生損害於中華郵政公司對於郵件投遞之正確性及
    名為「丁○○」之人。
(五)綜上所述，本件事證已臻明確，被告犯行堪予認定，應依法
    論科。
二、查海洛因屬毒品危害防制條例第2條第2項第1 款規定之第一
    級毒品，且係行政院發布之「懲治走私條例公告管制物品項
    目及其數額」甲項第4 款規定之毒品，為管制進出口之物品
    ，因之，被告丙○○自泰國私擅運輸管制進口之第一級毒品
    海洛因進入我國國境部分，係犯毒品危害防制條例第4條第1
    項之運輸第一級毒品罪、懲治走私條例第2條第1項之私運管
    制物品進口罪。次查，被告於「中華郵政股份有限公司鶯歌
    郵局包裹段掛號函件區段投遞簽收清單」上之「收件人簽章
    」欄內，蓋用偽刻之「丁○○」印章而偽造「丁○○」之印
    文，單純依其記載之體例客觀視之而毋須藉助於習慣或特約
    ，已可認定係在表示「丁○○」確已收妥該只包裹無訛之意
    ，自兼存意思性及製作名義人之文書完整形式，是該枚偽造
    之「丁○○」印文，核屬具收據性質之私文書無疑，是以被
    告偽造該私文書後復交還負責投遞之郵務人員以行使之且足
    以生損害於中華郵政公司及丁○○，核係犯刑法第216 條、
    第210 條之行使偽造私文書罪。被告丙○○與乙○○間，就
    上開各罪有犯意聯絡及行為分擔，為共同正犯。被告持有海
    洛因之低度行為，應為運輸之高度行為所吸收；而其偽造「
    丁○○」印章、印文之犯行，則為其偽造私文書之階段行為
    ；又其偽造私文書之低度犯行，亦應為行使之高度犯行所吸
    收，均不另論罪。被告係委請不知情之成年刻印店人員為之
    偽造「丁○○」之印章，另利用不知情之成年快捷貨件及郵
    務相關遞送、處理人員為之私自運輸管制進口之毒品，均為
    間接正犯。又被告以一運輸行為觸犯前揭運輸第一級毒品及
    私運管制物品進口二罪名，為想像競合犯，應依刑法第55條
    之規定，從一重之運輸第一級毒品罪處斷。再者，被告所犯
    行使偽造私文書罪與運輸第一級毒品罪間，有方法與目的之
    牽連關係，應依刑法第55條牽連犯之規定，從一重以運輸第
    一級毒品罪處斷。
三、毒品危害防制條例第17條關於減輕其刑之規定，其立法目的
    ，在利用減刑之寬典，鼓勵運輸、販賣、吸用或持有毒品之
    行為人，供出毒品之來源，藉以擴大防制毒品之成效，使煙
    毒易於斷絕。故凡觸犯該條所列舉之罪者，據實指陳其毒品
    所直接由來之人或地，並因而破案查獲者，即符合該條得減
    輕其刑之規定，至其所供毒品由來之人，與之是否具有共犯
    關係，並非所問（最高法院89年台上字第8970號、89年台上
    字第178號判決參照)。本案被告丙○○受乙○○之託而收受
    毒品，其所認知之直接由來之人即係乙○○，而被告於原審
    審理時供出毒品來源乙○○(見原審卷第133頁），因而查獲
    乙○○販賣第一級毒品海洛因案件等情，亦經本院調閱桃園
    地方法院95年度重訴字第1 號卷宗核閱屬實，並有該案之偵
    查及訊問筆錄影本附卷可參(見本院更一卷第117頁以下），
    參諸前開最高法院判決意旨，爰依毒品危害防制條例第17條
    規定，減輕其刑。
四、原審對被告予以論罪科刑，固非無見。惟查：(一)被告冒用「
    丁○○」名義領取包裹，除生損害於該名為「丁○○」之人
    外，並生損害於中華郵政對於郵件投遞之正確性，原審未予
    斟酌，自有未洽。(二)被告利用不知情之刻印店人員偽造「丁○○」之印章，及利用不知情之快捷貨件及郵務人員運輸及
    私運管制進口，為間接正犯，則該等被利用之人，是否均為
    已滿18歲之人，若為未滿18歲之人，有無少年事件處理法第
    85條第1 項之適用，原審漏未認定，亦有未合。(三)被告於原
    審審理時供出毒品來源，並因而查獲乙○○販賣第一級毒品
    海洛因案件，應有毒品危害防制條例第17條減輕其刑規定之
    適用，原審未予審酌，有適用法律之違誤。(四)依本院被告全
    國前案紀錄表，被告前科僅曾犯有過失傷害之紀錄，原判決
    不察竟認被告前犯過失致死罪之前科為量刑參考，亦有違誤
    。被告上訴意旨否認犯罪，固無理由，惟原判決既有前揭可
    議，自應由本院將原判決予以撤銷改判。爰審酌被告前有賭
    博、過失傷害等犯罪紀錄，有本院被告全國前案紀錄表1 紙
    在卷可按，其素行非佳，竟為貪圖乙○○提供之報酬，干犯
    法紀，且運輸毒品入境，所輸入之第一級毒品海洛因淨重多
    達6412.45 公克，倘流入市面，對國人身心健康戕害不小，
    情節非屬輕微，惟念其於犯罪後供出共犯乙○○，且所運輸
    之毒品尚未流入市面即為警查獲，尚未產生重大危害等一切
    情狀，量處如主文第2 項所示之刑，併宣告褫奪公權拾年，
    以示懲儆。
五、扣案如附表1 所示之白色粉末為第一級毒品海洛因，已如前
    述，而包裝海洛因所用之油紙袋10條及塑膠袋1 個，因其上
    殘留之海洛因已無法析離，是上開毒品及包裝袋均應依毒品
    危害防制條例第18條第1 項前段規定，諭知沒收銷燬之。另
    扣案之夾藏毒品用之泰國掛毯2條、紙箱1只及包裝紙1 張，
    均為被告犯運輸第一級毒品罪所用之物，佐以各該物既經共
    犯乙○○遠自泰國寄來臺灣之情，是其顯有處分之意而無回
    收之心，復參酌處分者大多具處分權，抑且為求隱密，運輸
    毒品者率皆自備己有之包裝器材俾包藏擬運之毒品而毋須求
    助借自他人之常情，自堪認上揭各物胥屬共犯乙○○所有，
    是均應依毒品危害防制條例第19條第1 項之規定宣告沒收。
    又上開物品既經扣案，自無全部或一部不能沒收之情形，即
    毋庸依同條項之規定贅諭知「如全部或一部不能沒收時，追
    徵其價額」。再扣案之偽造「丁○○」印章1顆及93年1月15
    日中華郵政公司鶯歌郵局包裹段掛號函件區段投遞簽收清單
    上偽造之「丁○○」印文1枚，均應依刑法第219條之規定宣
    告沒收。至該份供簽收貨件之投遞簽收清單本即屬中華郵政
    公司所有，非屬被告或共犯所有，依法自不得諭知沒收。另
    被告與乙○○雖有酌給報酬之約定，惟被告堅稱尚未取得該
    報酬，復查無證據足資證明被告已領取運輸毒品之代價，該
    部分自無從宣告沒收，附此敘明。
據上論斷，應依刑事訴訟法第369條第1項前段、第364條、第299
條第1項前段，毒品危害防制條例第4條第1項、第17條、第18 條
第1項前段、第19條第1項，懲治走私條例第2條第1項、第11條，
刑法第11條、28條、第216條、第210條、第55條、第37條第2 項
、第219條，判決如主文。
本案經檢察官陳玉珍到庭執行職務。
中    華    民    國    95    年    3    月     2     日
                  刑事第九庭  審判長法  官  李文成
                                    法  官  周盈文
                                    法  官  官有明
以上正本證明與原本無異。
如不服本判決，應於收受送達後十日內向本院提出上訴書狀，其
未敘述上訴之理由者並得於提起上訴後十日內向本院補提理由書
（均須按他造當事人之人數附繕本）。
                                    書記官  林蓓瑜
中    華    民    國    95    年    3     月    3     日
附錄：本案論罪科刑法條全文
毒品危害防制條例第4 條第1 項
製造、運輸、販賣第一級毒品者，處死刑或無期徒刑；處無期徒
刑者，得併科新臺幣1000萬元以下罰金。
懲治走私條例第2條第1項
私運管制物品進口、出口逾公告數額者，處7年以下有期徒刑，
得併科新臺幣300萬元以下罰金。
刑法第216條
行使第210條至第215條之文書者，依偽造、變造文書或登載不實
事項或使登載不實事項之規定處斷。
刑法第210條
偽造、變造私文書，足以生損害於公眾或他人者，處5年以下有
期徒刑。
附表1：
┌──┬────┬─────────────────┬────────┐
│編號│外    觀│扣         案        數         量│檢   驗  結   果│
├──┼────┼─────────────────┼────────┤
│1   │白色粉末│含包裝用之長條型油紙共10條及塑膠袋│檢出第一級毒品海│
│    │        │1個，空包裝總重1186.92公克，海洛因│洛因成分        │
│    │        │合計淨重6412.54公克，純度百分之88.│                │
│    │        │45，純質淨重5671.89公克           │                │
└──┴────┴─────────────────┴────────┘
附表2：
┌──┬────────────────────────────┬──┐
│編號│應沒收之物品及印文                                      │數量│
├──┼────────────────────────────┼──┤
│1   │扣案泰國掛毯                                            │2條 │
├──┼────────────────────────────┼──┤
│2   │扣案紙箱                                                │1只 │
├──┼────────────────────────────┼──┤
│3   │扣案外包裝紙                                            │1張 │
├──┼────────────────────────────┼──┤
│4   │扣案偽刻之「丁○○」印章                                │1顆 │
├──┼────────────────────────────┼──┤
│5   │93年1月15日中華郵政股份有限公司鶯歌郵局包裹段掛號函件區 │1枚 │
│    │段投遞簽收清單上偽造之「丁○○」印文                    │    │                            │    │
└──┴────────────────────────────┴──┘

司法院資訊處製作；財團法人民間司法改革基金會備份。
